臺灣橋頭地方法院民事裁定
109年度消債更字第104號
聲請人即債  鄭淑瓊  
務人                  
代  理  人  李榮唐  法扶律師
上列當事人因消費者債務清理事件聲請更生，本院裁定如下：
    主  文
聲請人鄭淑瓊自民國一百零九年十月二十七日下午四時起開始更
生程序。
命司法事務官進行本件更生程序。
    理  由
一、聲請意旨略以：聲請人即債務人鄭淑瓊前向金融機構辦理消
    費借貸、信用卡契約等，致積欠無擔保債務計新臺幣（下同
    ）2,571,935元，因無法清償債務，乃於民國108年12月間向
    本院聲請前置調解，因無法負擔債權人所提還款方案而於10
    9年1月9日調解不成立，因聲請人有不能清償債務或有不能
    清償之虞，復未經法院裁定開始清算程序或宣告破產，爰依
    法聲請准予裁定更生等語。
二、按「債務人不能清償債務或有不能清償之虞者，得依本條例
    所定更生或清算程序，清理其債務。」消費者債務清理條例
    （下稱消債條例）第3條定有明文。衡以消費者與金融機構
    間債之關係之發生，係依契約自由原則及相互間之信賴為基
    礎，此為社會經濟活動得以維繫及發展之重要支柱，債務人
    經濟窘迫，固不應任其自生自滅，債權人一方之利益，仍不
    能因之摒棄不顧。是債務人於協商程序中，自應本於個人實
    際財產及收支狀況，依最大誠信原則，商討解決方案。如終
    究不能成立協商，於聲請更生或清算時，法院審酌上開條文
    所謂「不能清償或有不能清償之虞」，自宜綜衡債務人全部
    收支、信用及財產狀況，評估是否因負擔債務，而不能維持
    最基本之生活條件；所陳報之各項花費，是否確屬必要性之
    支出；如曾有協商方案，其條件是否已無法兼顧個人生活之
    基本需求等情，為其判斷之準據。
三、經查：
  ㈠聲請人前向各金融機構辦理消費借貸、信用卡契約等，致現
    積欠無擔保債務至少2,571,935元，前即已因無法清償債務
    ，而於108年12月間向本院聲請前置調解，因無法負擔債權
    人所提還款方案而於109年1月9日調解不成立等情，有108年
    12月6日前置調解聲請狀所附債權人清冊、財團法人金融聯
    合徵信中心前置協商專用債權人清冊、信用報告、調解筆錄
    等件在卷可稽，堪信為真實。
  ㈡聲請人現任職於高雄市環保局苓雄區分隊，自陳每月薪資約3
    5,000元，依109年2月至5月薪資轉帳存摺內頁所示，此期間
    每月薪資皆低於35,000元，而其名下尚有於109年1月17日變
    更要保人之國泰人壽保險解約金205,983元，107、108年度
    申報所得分別為0元、161,700元，現未投保勞工保險等情，
    有財產及收入狀況說明書、勞工保險被保險人投保資料表、
    綜合所得稅各類所得資料清單暨國稅局財產歸屬資料清單、
    雇主出具之在職證明、國泰人壽保險股份有限公司109年7月
    31日國壽字第1090071730號函附卷可稽。則查無聲請人有其
    他收入來源，佐以聲請人提出薪資轉帳存摺內頁為證，則以
    聲請人主張之收入來源，應全非虛罔，是以其自陳每月薪資
    35,000元作為核算其現在償債能力之基礎，應能反映真實收
    入狀況。
  ㈢至支出部分，聲請人主張扶養1名未成年子女及胞妹，每月支
    出扶養費15,000元。按直系血親、兄弟姊妹相互間，互負扶
    養之義務，民法第1114條第1、3款定有明文。查聲請人1名
    未成年子女為98年生，108年度未有申報所得及財產，另胞
    妹為中度身障者，於108年度無所得，名下亦僅供其居住之
    房屋及無殘值車輛，未有謀生能力且無法維持生活，惟每月
    領有身障補助5,065元等情，有戶籍謄本、綜合所得稅各類
    所得資料清單暨國稅局財產歸屬資料清單、本院稅務電子閘
    門財產所得調件明細表、領取補助之存摺內頁等附卷可證，
    扶養費用部分，參照消債條例第64條之2、民法第1118、111
    9條規定，其負扶養義務之程度，亦應考量其目前身負債務
    之窘境，所負擔之扶養義務能力，自非比一般，在無其他更
    為詳實之資料可供佐證之情形下，故本院認定以109年度高
    雄市最低生活費標準之1.2倍即15,719元為標準，則扣除補
    助後與1名手足共同分擔胞妹之扶養費後，每月應支出之扶
    養費應以5,327元【計算式：（15,719－5,065）÷2＝5,327】
    為度，另與配偶分擔1名子女扶養費後，應以7,860元（計算
    式：15,719÷2＝7,860）為度，是聲請人全部扶養費應以13,1
    87元為度，聲請人就此主張扶養費為15,000元，應屬過高。
    至聲請人個人日常生活必要費用部分，審酌聲請人負債之現
    況，基於社會經濟活動之互賴及誠信，該日常生活所需費用
    ，自應節制開支，不得有超越一般人最低生活標準之享受，
    否則反失衡平，本院依消債條例第64條之2，參酌衛福部社
    會司所公告歷年最低生活費標準，109年度高雄市最低生活
    費標準13,099元之1.2倍為15,719元，則聲請人每月最低生
    活費除有特殊情形並有證據證明者外，自宜以此為度，始得
    認係必要支出。而聲請人固稱其每月必要個人生活費為17,4
    00元，惟其中列計機車油資高達1,600元且未釋明其必要性
    ，本院認應以上開標準15,719元列計為每月個人必要生活費
    用，較為可採。
  ㈣綜上所述，以聲請人現每月之收入35,000元為其償債能力基
    準，扣除其每月扶養費13,187元及個人必要生活費15,719元
    後僅餘6,094元，而聲請人目前負債總額為2,571,935元，扣
    除保險解約金205,983元後，債務餘額為2,365,952元，以上
    開餘額按月攤還結果，約32年期間始能清償完畢，堪認聲請
    人確有不能清償債務或有不能清償之虞之情事。從而，聲請
    人主張已不能清償債務，聲請本院准予更生，依所舉事證及
    本院調查結果，即無不合。
四、末按「法院開始更生程序之裁定，應載明其年、月、日、時
    ，並即時發生效力。」、「法院裁定開始更生或清算程序後
    ，得命司法事務官進行更生或清算程序，必要時得選任律師
    、會計師或其他適當之自然人或法人一人為監督人或管理人
    。」消費者債務清理條例第45條第1 項、第16條第1 項分別
    定有明文。本件聲請人其目前收入及財產狀況，不能履行債
    務，依聲請人其目前收入及財產狀況，未償之債務亦屬不能
    清償，有如上述。此外，復查無聲請人有消費者債務清理條
    例第46條各款所定駁回更生聲請等事由，從而，聲請人聲請
    更生，洵屬有據，應予准許，爰命司法事務官進行本件更生
    程序。
五、依消費者債務清理條例第11條第1 項、第45條第1 項、第16
    條第1 項，裁定如主文。
中　　華　　民　　國　 109　　年　　10　　月　　27　　日
                        　民事庭　法　官　李姝蒓
以上正本係照原本作成。
本裁定已於109年10月27日下午4 時公告。
本裁定不得抗告。
中　　華　　民　　國　 109　　年　　10　　月　　27　　日
  　                              書記官　郭南宏